【裁判字號】    88,上訴,1781
【裁判日期】    890125
【裁判案由】    殺人未遂
【裁判全文】
臺灣高等法院高雄分院刑事判決          八十八年度上訴字第一七八一號
    上  訴  人  台灣高雄地方法院檢察署檢察官
    被      告  丙○○
    指定辯護人  本院公設辯護人  孫妙岑
右上訴人因被告殺人未遂案件，不服臺灣高雄地方法院八十八年度訴字第一八三Ｏ號
中華民國八十八年十一月四日第一審判決（起訴案號：臺灣高雄地方法院檢察署八十
八年度偵字第一三九八二號），提起上訴，本院判決如左：
      主  文
上訴駁回。
      理  由
一、本案經本院審理結果，認第一審判決本件公訴不受理並無不當，應予維持，並引
    用第一審判決記載之理由。
二、檢察官上訴意旨略以被告以「預藏」之水果刀，對於被害人之重要部位猛刺，被
    害人之胸、肺、橫膈、肝臟等器官皆遭刺穿，致被害人生出血性及急性肺水腫等
    傷害，原審僅論被告以傷害，其後因被害人之妻撤回告訴而為不受理之判決，其
    認事用法自有違誤等語。
三、按殺人未遂罪之成立，以有戕害他人生命之故意為要件，即須於實施殺害時，具
    有使喪失生命之故意，倘缺乏此種故意，要難遽以殺人未遂論。（最高法院四七
    台上一三六四號、四八台上三三號判例參照）又被害人受傷處所是否致命部位，
    及傷痕之多寡，輕重如何，僅足供認定有無殺意之參考，原不能為區別殺人與傷
    害之絕對標準。（同院一九上七一八號判例參照）。本件被告所以會刺中被害人
    之胸腹部，主要是因當時被告有喝酒，意思不甚清楚，又加以酒精之作祟，難免
    無法控制自己之力道和下手部位，並非被告故意要致被害人於死地，參照前揭判
    例要旨亦難憑此即認定被告具有殺意，迭經原審敘述綦詳，被告所犯，應為告訴
    乃論之傷害罪，既經告訴人於原審辯論終結前撤回告訴，原審因而為公訴不受理
    之判決，並無不合，檢察官上訴仍執陳詞指摘原判決不當、為無理由、應予駁回
    。
據上論結，應依刑事訴訟法第三百六十八條、第三百七十三條，判決如主文。
本案經檢察官朱文彬到庭執行職務。
中    華    民    國     八十九     年       一       月     二十五   日
                              臺灣高等法院高雄分院刑事第六庭
  審判長法官  陳吉雄
                                        法官  周賢銳
                                        法官  江泰章
右正本證明與原本無異。
如不服本判決，應於判決送達後十日內向本院提出上訴狀，其未述理由者並應於提
出上訴狀後十日內向本院補提理由書（應附繕本)。
                                      書記官  黃一秋
中    華    民    國     八十九     年       一       月     二十七   日
                                                                      Ｄ
附件：
臺灣高雄地方法院刑事判決                        八十八年度訴字第一八三號
    公  訴  人  臺灣高雄地方法院檢察署檢察官
    被      告  丙○○  男三十一歲（民國○○○年○○月○○日生）
                        住高雄縣大寮鄉○○村○○路一０二號
                        居高雄市前鎮區○○○路一九二之二號八樓
                        身分證統一編號：Ｓ一二六二五六七號
    指定辯護人  本院公設辯護人  黃文德
右列被告因殺人未遂案件，經檢察官提起公訴（八十八年度偵字第一三九八二號），
本院判決如左：
    主  文
本件公訴不受理。
    理  由
一、公訴意旨略以：被告丙○○因認乙○○欲對其不利，乃於民國八十八年四月十八
    日下午二時許，在高雄縣大寮鄉○○村○○路林園國中前之大賣場內，購買水果
    刀一把，隨身攜帶以為防身之用，嗣於當晚八時三十分許，到乙○○所經營位於
    高雄縣大寮鄉○○村○○路六十一號之「魁仔」檳榔攤，購買兩瓶啤酒後並在該
    處飲用，然在其喝酒時因見乙○○持電話聽筒撥話時，誤認乙○○欲糾人毆打，
    遂基於殺人之犯意，取出身上預藏之水果刀往乙○○之胸腹部猛刺一刀，致乙○
    ○之胸、肺、橫膈、肝臟等器官遭刺穿，合併出血性及急性肺水腫等傷害，經其
    家人送醫急救始倖免於死亡，因認被告涉犯刑法第二百七十一條第二項、第一項
    之殺人未遂罪嫌云云。
二、按告訴乃論之罪，告訴人於第一審辯論終結前，得撤回其告訴；又告訴經撤回者
    ，法院應諭知不受理之判決，刑事訴訟法第二百三十八條第一項，及第三百零三
    條第三款定有明文。
三、公訴人認被告丙○○涉犯刑法第二百七十一條第二項、第一項之殺人未遂罪，無
    非以被告持鋒利之水果刀猛刺被害人乙○○之胸腹部，因認其有殺人之犯意為主
    要論據。惟按殺人罪之成立，須於實施殺害時，即具有使其喪失生命之故意，倘
    缺乏此種故意，僅在使其成為重傷，而結果致重傷者，祇與使人受重傷之規定相
    當，要難遽以殺人未遂論處；又殺人與傷害人致死之區別，應以有無殺意為斷，
    其受傷之多寡，及是否為致命部位，有時雖可藉為認定有無殺意之心證，究不能
    據為絕對標準（最高法院四十八年臺上字第三三號判例、十八年上字第一三○九
    號判例參照）。訊之被告丙○○固坦承有於右揭時地持水果刀刺傷被害人乙○○
    之事實，惟堅決否認有殺人之犯意，辯稱：伊因認誤乙○○打電話要叫人對伊不
    利，所以就持水果刀刺乙○○一下，未經他人阻止，伊就離開了，並無殺害乙○
    ○之意思等語。經查：被告與被害人係小學同學，二人間並無仇恨及糾紛，此次
    不知何故，遭被告刺傷，業據被害人乙○○於警訊時指陳在卷，而被告亦於警訊
    及偵查中分別供承：「因為目前有朋友告訴我，乙○○要對我不利，我於八十八
    年四月十八日二十時騎機車從乙○○的檳榔攤經過，當時有朋友在檳榔攤內喝酒
    ，將我叫下一起喝，喝酒當中，乙○○持電話在撥號，我以為乙○○要叫人來打
    我，所以我才會下手持水果刀殺他」、「我沒有事先購刀要殺死乙○○的意思，
    是我聽到乙○○要對我不利，買來防身，適巧經過他的檳榔攤又看到他在打電話
    才會誤解他要叫人打我，才殺他」（見警卷第一頁反面、第二項反面）、「因怕
    他對我不利，故我去找他理論，發生口角，我誤以為要找人來對我不利」（見偵
    查卷第十五頁反面）等語在卷，前後所辯始終一致，並無矛盾不一之情事，足見
    本件殆肇因於被告誤認被害人將其不利，而與之理論發生口角而起衝突，衡情應
    無置被害人於死之動機及故意。又被告持上開水果刀刺被害人乙○○時，並無喊
    叫「殺死你」等具有殺人犯意表現之言詞，且僅刺了一刀即因己意中止而離去，
    並未連續刺殺等情，亦經證人即現場目擊者張簡清圳於警訊及偵查中證述甚明（
    見警卷第七頁至第八頁、偵查卷第十二頁反面），且被害人乙○○亦於本院審理
    中陳明屬實（見本院八十八年十月十九日審判筆錄），則被告如確有殺人犯意，
    必以上開水果刀連續刺殺被害人，而無僅刺一刀即中止離去之理。被告所辯，尚
    堪採信。核被告所為，係犯刑法第二百七十七條第一項之傷害罪，公訴人認被告
    所為係犯刑法第二百七十一條第二項、第一項之殺人未遂罪，容有誤認。而被告
    既犯刑法第二百七十七條第一項之傷害罪，依同法第二百八十七條前段之規定，
    須告訴乃論。茲據告訴人即被害人之妻甲○○於本院審理中，聲請撤回其告訴，
    揆諸前開說明，自應為不受理判決之諭知。
據上論斷，應依刑事訴訟法第三百零三條第三款，判決如主文。
中    華    民    國      八十八      年      十一      月      四      日
                                  臺灣高雄地方法院刑事庭
                                      法  官  李麗珠
右正本證明與原本無異。
如不服本判決，應於判決送達後十日內，向本院提出上訴狀。
                                      書記官  簡鴻雅
中    華    民    國      八十八      年      十一      月      四      日


司法院資訊處製作；財團法人民間司法改革基金會備份。
